【裁判字號】    98,抗,51
【裁判日期】    980227
【裁判案由】    訴訟救助
【裁判全文】
臺灣高等法院高雄分院民事裁定            98年度抗字第51號
抗  告  人  甲○○
相  對  人  臺灣高雄地方法院
法定代理人  乙○○
上列抗告人因與相對人間國家賠償事件，抗告人聲請訴訟救助，
對於中華民國98年1 月23日臺灣高雄地方法院裁定（97年度審救
字第152 號）提起抗告，本院裁定如下：
    主  文
原裁定廢棄，發回臺灣高雄地方法院。
    理  由
一、聲請及抗告意旨略謂：(一)抗告人因無資力支出訴訟費用，爰
    依民事訴訟法第107 條規定聲請准予訴訟救助。(二)原裁定以
    抗告人於96年度有薪資、財產交易、執行業務及股利新台幣
    （下同）461,494 元，且名下有投資財產2 筆，財產總額為
    117,930 元，抗告人縱使收入不豐，且須扶養其配偶及三男
    林胤廷，仍應足以支付本件國家賠償事件之裁判費117,600
    元，並非毫無謀生能力，而全賴抗告人扶養，難認抗告人無
    資力支出本件裁判費用，因而駁回抗告人之聲請。(三)惟原裁
    定認定抗告人96年財產交易所得188,936 元部分並不實在，
    因該筆財產交易係指本案之強制執行，法院僅給付抗告人58
    ,938元，而非188,936 元。又原裁定根據抗告人95年異動之
    財產清單所列出之2 筆財產，認抗告人之2 筆財產總額為11
    7,930 元，惟三年前抗告人已將該2 筆動產賣出轉成現金使
    用完盡，抗告人現已無該筆財產。是抗告人之財產扣除上列
    錯誤及已消費金額，再支付抗告人與配偶及三男林胤廷以低
    收入戶最低生活費每人每月10,991元計算，三人每年之必要
    生活費應為395,676 元，則抗告人確已無資力支付本件裁判
    費117,600 元，原裁定駁回抗告人訴訟救助之聲請，即有未
    當，為此求予廢棄等語。
二、按當事人無資力支出訴訟費用者，法院應依聲請，以裁定准
    予訴訟救助。但顯無勝訴之望者，不在此限。法院認定前項
    資力時，應斟酌當事人及其共同生活親屬基本生活之需要，
    民事訴訟法第107 條定有明文，又所謂無資力係指窘於生活
    ，且缺乏經濟信用者而言。
三、原裁定依抗告人之稅務電子閘門財產所得調件明細表記載，
    認為抗告人於96年度有薪資、財產交易、執行業務及股利所
    得461,494 元，且名下有投資財產2 筆，財產總額為117,93
    0 元，而依內政部台內社字第0960139439號公告之97年度高
    雄市低收入戶最低生活費每人每月10,991元，計算抗告人與
    其配偶及三男林胤廷每年之必要生活費用應為395,676 元，
    因認抗告人資力仍足以支付裁判費117,600 元，難認其無資
    力支出訴訟費用等情。惟查抗告人指稱：原裁定認定抗告人
    96年度財產交易所得為188,936 元之數據並不實在，因該筆
    財產交易係指相關本案之強制執行，法院僅給付抗告人58,9
    38元，而非188,936 元，並提出原審民事執行處強制執行金
    額計算分配表影本附本院卷為據。又原裁定係根據抗告人95
    年異動之財產清單所列出之2 筆財產，認抗告人該2 筆財產
    總額為117,930 元，惟該財產業經抗告人於三年前賣出轉成
    現金並已花用完盡，抗告人現已無該2 筆財產，亦經抗告人
    提出96年財產歸屬資料單影本附本院卷可憑。果如抗告人所
    言非虛，抗告人96年度之資產似為341,498 元〔計算式：46
    1, 494－ (188,936 －58,938) ＝341,498 〕，則已不足維
    持抗告人與其配偶及三男林胤廷每年最低生活費395,676 元
    之需，即難謂抗告人為有資力支出訴訟費用。抗告意旨指摘
    原裁定不當，非無理由，自應由本院予以廢棄，發回原法院
    就近調查後更為適當之裁定。
四、據上論結，本件抗告為有理由，依民事訴訟法第495 條之1
    第1 項、第492 條，裁定如主文。
中    華    民    國    98    年    2     月    27    日
                            民事第四庭
                                審判長法  官  蔡文貴
                                      法  官  黃科瑜
                                      法  官  謝靜雯
以上正本證明與原本無異。
本件裁定不得再抗告。
中    華    民    國    98    年    3     月    2     日
                                      書記官  張雲義


司法院資訊處製作；財團法人民間司法改革基金會備份。
